臺灣高等法院刑事裁定
109年度毒抗字第168號
抗  告  人
即  被  告  黃志霖


上列抗告人即被告因違反毒品危害防制條例案件，不服臺灣基隆
地方法院109年度毒聲字第32號，中華民國109年8月17日裁定（
聲請案號：臺灣基隆地方檢察署109年度聲觀字第29號、109年度
毒偵字第669號），提起抗告，本院裁定如下：
    主  文
抗告駁回。
    理  由
一、原裁定意旨略以：抗告人即被告黃志霖（下稱抗告人）基於
    施用第二級毒品甲基安非他命之犯意，於民國109年4月16日
    下午5 時許，在基隆市○○區○○路00號住處，將甲基安非他命
    置入玻璃球內，以玻璃球燒烤加熱吸食煙霧方式，施用甲基
    安非他命（聲請書誤載為「大麻」）1 次之事實，業據抗告
    人於警詢及偵查中坦承不諱（見抗告人109年4月17日調查筆
    錄及109年6月8日檢察事務官詢問筆錄─臺灣基隆地方檢察署
    109年度毒偵字第669號卷【下稱毒偵卷】第5頁及第43頁反
    面）；又抗告人為警查獲後所採集之尿液，及扣案之物，經
    送驗結果，呈甲基安非他命、安非他命陽性反應，此有基隆
    市警察局第二分局安瀾橋派出所偵辦毒品案件尿液檢體對照
    表（尿液檢體編號：000-0-000） 及台灣檢驗科技股份有限
    公司台北濫用藥物實驗室109年4月29日出具之濫用藥物檢驗
    報告、交通部民用航空局航空醫務中心109年5月1日（原裁
    定誤載為「4月22日」）航藥鑑字第0000000號毒品鑑定書各
    1份在卷可稽（見毒偵卷第11至13頁）；此外，復有甲基安
    非他命2 包（驗餘淨重合計0.2328公克）、玻璃球吸食器1 
    組扣案可佐，足認抗告人自白與事實相符，堪以採信。再抗
    告人前未曾因施用毒品而經裁定觀察、勒戒，有本院被告前
    案紀錄表附卷可考。從而，檢察官之聲請核無不合，依法應
    令抗告人進入勒戒處所施以觀察、勒戒。爰依毒品危害防制
    條例第20條第1項，裁定抗告人應送勒戒處所觀察、勒戒等
    語。
二、抗告意旨略以：抗告人已於6月13日被基隆市警察局第二分
    局安瀾橋派出所員警強制送醫至基隆省立醫院治療共41日，
    現已出院，而醫生強制持續治療，每星期都要打針劑及口服
    藥物，不然精神疾病無法治癒，若令抗告人進入勒戒處所觀
    察、勒戒，恐影響療程。請法院准改以每日至轄區派出所報
    到及驗尿等語，並提出診斷證明書、打針劑藥袋、口服藥品
    藥袋、身心障礙證明、重大傷病卡等件為佐。
三、按毒品危害防制條例業於109年1月15日修正公布，並於同年
    7月15日施行，其中該條例第20條第1項、第2項均未修正，
    僅將第3項有關觀察、勒戒或強制戒治執行完畢釋放後得適
    用前2項規定之期間，由「5年後」再犯第10條之罪修正為「
    3年後」再犯，而本案抗告人前未曾受觀察、勒戒處分之執
    行，有本院被告前案紀錄表可按，不論依修正前、後之規定
    ，對抗告人並無有利或不利之情形，不生新舊法比較之問題
    ，應依一般法律適用原則，適用裁判時即上揭修正後毒品危
    害防制條例第20條第1項之規定，犯毒品危害防制條例第10
    條之罪者，檢察官應聲請法院裁定，令被告入勒戒處所觀察
    、勒戒，其期間不得逾2月，合先敘明。
四、經查：
（一）抗告人於上開時、地，以前揭方式，施用第二級毒品甲基
      安非他命1次之事實，業據抗告人於警詢及偵查中均坦白
      承認(見毒偵卷第5頁、第43頁反面），而抗告人為警查獲
      經警採尿送驗，檢驗結果呈甲基安非他命陽性反應一節，
      亦有基隆市警察局第二分局安瀾橋派出所偵辦毒品案件尿
      液檢體對照表（尿液檢體編號：000-0-000） 及台灣檢驗
      科技股份有限公司台北濫用藥物實驗室109年4月29日出具
      之濫用藥物檢驗報告（檢體編號：000-0-000）各1份在卷
      可稽(見毒偵卷第11至12頁），此外，復有基隆市警察局
      第二分局安瀾橋派出所扣押筆錄、扣押物品目錄表、交通
      部民用航空局航空醫務中心109年5月1日航藥鑑字第00000
      00號毒品鑑定書各1份在卷足憑(見毒偵卷第7至9頁、第13
      頁），及第二級毒品甲基安非他命2 包（驗餘淨重合計0.
      2328公克）、玻璃球吸食器1 組扣案為證，堪認抗告人上
      開任意性自白核與事實相符，可以採取，是抗告人上揭施
      用第二級毒品之犯行，堪以認定。又抗告人前未曾因施用
      毒品案件而受觀察勒戒或強制戒治之執行，有本院被告前
      案紀錄表1份在卷可憑。故原裁定令抗告人入勒戒處所觀
      察、勒戒，並無違法或不當。
（二）抗告意旨固稱：倘令抗告人進入勒戒處所觀察、勒戒，恐
      影響精神疾病療程，請法院准改以每日至轄區派出所報到
      及驗尿等語，惟按毒品危害防制條例規定觀察、勒戒規定
      ，係一種針對受處分人將來之危險所為預防、矯正措施之
      保安處分，目的係為斷絕施用毒品者之身癮及心癮，並屬
      強制規定，除檢察官審酌個案情形，依同法第24條第1項
      為附命完成戒癮治療之緩起訴處分，可排除適用外，凡經
      檢察官聲請，除檢察官有違法或濫用其裁量權之情事外，
      法院僅得依法裁定令入勒戒處所觀察、勒戒，以查其是否
      仍有施用毒品傾向，並據以斷定幫助受處分人徹底戒毒之
      方法，法院尚無自由斟酌以其他方式替代之權。執此，原
      審詳查後，認抗告人確有施用第二級毒品之行為，裁定應
      送勒戒處所觀察、勒戒，於法並無不合。且本件查無檢察
      官聲請有何違背法令、認定事實有誤或其他重大明顯瑕疵
      之處，其聲請應屬有據，自無由法院審酌以其他方式替代
      之餘地，亦無因被告之個人因素，而由法院逕准其以其他
      方式替代觀察、勒戒執行之餘地，是抗告意旨前揭所請，
      核非有憑，尚無從據此認定原裁定有所違誤。
五、綜上所述，抗告人既有本件施用第二級毒品之行為，自有予
    以矯治並預防其將來繼續施用之必要性，原審依檢察官聲請
    ，裁定將抗告人送勒戒處所觀察、勒戒，經核並無違誤。抗
    告人猶執前詞提起本件抗告，指摘原裁定不當，為無理由，
    應予駁回。
據上論斷，應依刑事訴訟法第412 條，裁定如主文。
中　　華　　民　　國　　109 　年　　9 　　月　　18　　日
                  刑事第十九庭審判長法　官  曾淑華
                                    法　官  陳文貴
                                    法　官  王美玲
以上正本證明與原本無異。
不得再抗告。
                                    書記官  李逸翔
中　　華　　民　　國　　109 　年　　9 　　月　　18　　日